【裁判字號】    89,上訴,601
【裁判日期】    890331
【裁判案由】    偽造有價證券等
【裁判全文】
臺灣高等法院刑事判決                            八十九年度上訴字第六一號
    上  訴  人  臺灣新竹地方法院檢察署檢察官
    被      告  丁○○
    指定辯護人  本院甲○辯護人
右上訴人因被告偽造有價證券等案件，不服臺灣新竹地方法院八十八年度上訴字第六
０一號，中華民國八十八年十二月二十一日第一審判決（起訴案號：臺灣新竹地方法
院檢察署八十七年度偵字第四八二０號）提起上訴，本院判決如左：
    主  文
上訴駁回。
    理  由
一、公訴意旨略以：被告丁○○於民國（下同）八十六年間，因李文福須款修建房屋
    ，遂在新竹縣新埔鎮犁頭山四二六之五號己○○（業經本院另案決）住處，欲向
    己○○借款，己○○遂將竊得之華南銀行中壢分行，支票號碼ＶＢ000000
    0、ＶＢ0000000號，已蓋妥發票人「仕興工程行  乙○○」印文之空白
    支票二張（上開支票係乙○○八十六牛七月二十六日凌晨，在桃園縣龍潭鄉○○
    路六六五巷附近之ＬＣ─九二九八號自用小客車內失竊之整本空白支票簿中之二
    張），交付被告供其簽發使用。被告明知上開空白支票係來源不明之贓物，竟仍
    予以收受，且基於概括犯意，明知未經發票人即仕興工程行乙○○之同意或授權
    ，不得以其名義簽發支票，仍在票號ＶＢ0000000之空白支票上，填寫金
    額為新台幣（下同）十五萬元，發票日八十六年十一月十日，偽造支票完成後，
    於八十六年十月間某日，持之借予不情之庚○○調現使用，又於八十六年十月底
    某日，在雲林縣麥寮鄉後安村一檳榔攤，將票號ＶＢ0000000號之空白支
    票由在場之不詳姓名之人填寫金額十三萬元，發票日八十六年十一月二十五日，
    偽造支票完成後，交予林文福調現使用。嗣因持票人戊○○、黃國和分別於八十
    六年十一月十日、同年月二十五日至銀行提示，因支票所有人乙○○已申報票據
    掛失止付，而經警循線查獲。因認被告涉有刑法第二百零一條第一項偽造有價證
    券、第三百四十九條第一之項之收受贓物等罪嫌。
二、訊據被告堅決否認有何偽造有價證券及收受贓物犯行，辯稱前開二紙支票係其向
    己○○借得，借票時，曾已向己○○及付款銀行確認支票來源及該支票帳戶交易
    往來正常，始收受前開空白支票轉借予須款使用之友人林文福及庚○○，並不知
    該等支票係他人失竊之贓物，亦無偽造有價證券之故意等語。
三、按犯罪事實應依證據認定之，無證據不得推定其犯罪事實，刑事訴訟法第一百五
    十四條定有明文。本案公訴人認被告涉有偽造有價證券及收受贓物犯行，無非以
    上開支票影本二紙、被害人乙○○關於上開支票係其失竊之指訴、遺失票據申請
    書、掛失止付通知書、掛失票據提示人資料查報表及被告向己○○借用該二支票
    並自承「該支票本擬借予林文福使用，填寫之票面金額較少係因如有問題，其可
    幫忙付款」等語，顯見其借票時，即明知該等支票係來源不明之贓物；又借用支
    票之林文福否認填寫該支票，被告復自承於簽寫該支票時在場，是填寫支票之人
    顯係承被告之意思，簽寫該支票，被告自應負偽造有價證券之責等情為其論據。
    惟：
  （一）查上開ＶＢ0000000、ＶＢ0000000號二紙支票，係被害人乙○○所有，於八十六年七月二十六日上午，在桃園縣龍潭鄉○○路六六五巷
        口其自有之ＬＣ－九二九八號自用小客車內遭竊之華南銀行中壢分行二十一
        張空白支票（票號一一○五五五至0000000）其中二紙等情，業據乙○○於警訊、偵查及原審中證述明確，並有該二支票影本、票據掛失止付通
        知書及遺失票據申請書可稽。被告於八十六年十月間，將該ＶＢ0000
        000、ＶＢ0000000分別借予其友人庚○○、林文福使用，其中Ｖ
        Ｂ0000000號支票，被告交付予庚○○時，已親自書妥面額十五萬元
        並背書，另ＶＢ0000000號支票則係被告借予林文福後，林文福經由
        林新發輾轉委請黃建基代為填寫並由黃建基背書持向他人調現等情，亦據被
        告自承明確，並經證人林文福、庚○○於警訊、偵查及原審，證人林新發於
        警訊中、證人黃建基於原審分別證述無訛，並有該二支票影本二紙可稽，固
        均堪憑信。
  （二）次查被告辯稱其分別借予林文福、庚○○之上開二紙支票，係其向己○○借
        得一節，證人己○○經本院傳喚，因已遷移不明而未到庭，其於偵查及原審
        雖均否認出借該等支票與被告之事實，並稱其與被告僅有數面之緣，並非熟
        識，亦無交易往來，僅曾據被告告知並出示於其宅前馬路上，拾獲之支票多
        張，均已填妥面額十幾萬或數十萬元不等，上開支票非其借予被告云云。惟
        被告於八十六年間因違反麻醉藥品管理條例案件，經檢察官諭知交保時，係
        由証人己○○為具保人支付保証金，並於被告判決確定後向台灣新竹地方法
        院檢察署聲請發還保證金，非但據被告陳明，且為証人己○○所是認（見台
        灣新竹地方法院檢察署八十七年偵字第三四五九號偵查卷第一九頁背面），
        則己○○指與被告非熟識一節，已顯非足採，而被告與己○○苟非熟識，所
        拾得支票既欲留供己用，其刻意隱瞞唯恐不及，豈有猶恣意示人之理，己○○上開說詞之不足採，固不言可諭，且己○○若確未出借支票與被告，其杜
        撰被告拾取支票一事之意圖為何，殊足啟人疑竇。況證人即因搭乘便車而與
        被告同至己○○家中借票之丙○○，於偵、審中一致結證稱前開二張支票確
        係己○○於其住處交付予被告等語（見新竹地檢署八十七年度偵字第四八二
        ０號偵查第四十五頁正面、同署八十七年偵字第七五七號偵查卷第三０頁背
        面、本院卷第三九頁正面）；另乙○○所有，同時失竊之上開二十一紙空白
        支票中，票號ＶＢ0000000號支票，經己○○前於八十六年八月上旬
        ，為支付修車費用而交付予邱紋生等情，亦經證人邱紋生、黃增維於己○○
        被訴偽造有價證券一案（本院八十八年度訴字第一０四六號）調查時，一致
        證述無訛（見該案卷八十八年十一月九日訊問筆錄），是被告辯稱其交付與
        林文福、庚○○之前開二張支票，係向己○○借得，洵非子虛。
  （三）再查上開二紙支票既係被告向己○○借用，且事先已蓋妥發票人印章，是被
        告主觀上認已獲得己○○之授權同意簽發前開二張支票，核屬人情之常。再
        者，該等支票分別係被告友人庚○○為償債及林文福為建屋而向被告借用以
        轉向他人調借現款等情，業據被告陳明，並經証人庚○○、林文福供明，而
        前開ＶＢ0000000號支票，被告交付予庚○○時，已親自書妥面額十
        五萬元並背書，另ＶＢ0000000號支票則係被告借予林文福後，經林
        文福、林新發輾轉委請黃建基代為填寫並背書持以向他人調現，亦詳如前述
        ，衡情被告基於其與庚○○、林文福間之情誼，代向己○○借用該等支票供
        彼等持以向他人調借現款因應需款之急，其並未從中獲取任何利益，苟其明
        知該等支票係他人失竊之贓物，衡情當無甘冒收受贓物刑責之風險，為友人
        借票之可能。又被告僅係借票供庚○○、林文福使用，對彼等自毋庸負任何
        票據責任，本即無須於支票上背書，更遑論於知悉該二紙支票係來源不明之
        贓物後猶背書其上，使警方得以順利追查支票來源？茲其既背書於其上，益
        徵被告主觀上對前開支票並無贓物及偽造有價證券之認識，尤無明知未經授
        權仍偽填該支票之故意。
  （四）末查上開ＶＢ0000000、ＶＢ0000000號支票雖業於八十六年
        八月四日經所有人乙○○以失竊為由止付，有票據掛失止付通知書影本為憑
        ，惟該等支票存款帳戶華南商業銀行中壢分行第000000000000
        號甲存帳戶，迄八十八年六月間往來情形仍正常，無退補紀錄，有該分行八
        十八年六月九日華壢存字第一四七號函可稽（見原審卷第六五頁）。而該行
        回覆一般執票人查詢票信時，僅就開戶人往來年數及有無退票註銷或退票紀
        錄情形予以答覆，至有無掛失止付情形，則須客戶就其需要表明特定支票或
        概括狀況，始據實以告等情，亦有該分行八十八年八月三十日華壢存字第二
        二一號函在卷可稽，是被告陳稱其於八十六年十月間向己○○借得該二支票
        時，曾向己○○及銀行確認支票來源及票信均正常，始轉借予庚○○、林文
        福使用，並無何違情之處，殊難以該票早於八十六年八月即經掛失止付，遽
        謂被告於八十六年十月間借得該二支票時，必知該支票係他人失竊之贓物。
        至被告於偵訊時自承「該支票本擬借予林文福使用，填寫之票面金額較少係
        因如有問題，其可幫忙付款」等語，其所謂「如有問題」一語，係指林文福
        應支付之款項，如分散填寫於該二支票，各支票票期可有先後之別，且面額
        較少，屆期苟借用支票之友人林文福資力「有問題」，未能付款，被告亦可
        代為籌款支付之意，業據被告於本院陳明（見本院卷第二八頁背面），公訴
        人指其所謂「有問題」即意指被告明知該二支票來源有問題，似與被告該陳
        述之前後語意未能連貫，殊嫌率斷。
    此外，本院復查無其他積極證據足資證明被告有何收受贓物及偽造有價證券之犯
    行，被告本案被訴之犯罪事實，尚屬不能證明。原審依調查證據所得，綜合全案
    辯論意旨，據而為被告無罪之諭知，並無不合。檢察官上訴，指摘原判決不當，
    即無理由，應予駁回。
據上論斷，應依刑事訴訟法第三百六十八條，判決如主文。
本案經檢察官張秋雲到庭執行職務。
中      華      民      國      八十九      年      三    月    三十一  日
                              臺灣高等法院刑事第十六庭
                                  審判長法  官
                                        法  官
                                        法  官
得上訴


司法院資訊處製作；財團法人民間司法改革基金會備份。
